【裁判字號】    98,簡,833
【裁判日期】    990531
【裁判案由】    營業稅
【裁判全文】
臺北高等行政法院判決
                                       98年度簡字第833號
原      告  甲○○
被      告  財政部臺灣省北區國稅局基隆市分局
代  表  人  乙○○○○○○○
訴訟代理人  丁○○（兼送達代收人）
            戊○
上列當事人間營業稅事件，原告提起行政訴訟，本院判決如下：
    主  文
原告之訴駁回。
訴訟費用由原告負擔。
    事實及理由
一、事實概要：因原告滯欠已確定之民國81年度營業稅（含滯納
    金及滯納利息）合計新臺幣（下同）105,591 元，經被告之
    上級機關即財政部臺灣省北區國稅局依稅捐稽徵法第39條及
    行政執行法第11條規定，移送法務部行政執行署宜蘭行政執
    行處（下稱宜蘭行政執行處）執行，被告經宜蘭行政執行處
    以執行案號97年稅執字第20720 號分配全額受償。原告以被
    告未遵循基隆市稅捐稽徵局（原基隆市稅捐稽徵處）88年8
    月12日88基稅法字第23881 號處分書所載行為罰與漏稅罰擇
    一從重核處，逾收稅款，並移送宜蘭行政執行處執行而全額
    受償，遂請求被告返還系爭分配款105,591 元及自97年11月
    10日起至清償日止按週年利率5%計算之利息，而向本院提起
    行政訴訟。
二、本件原告主張：
  (一)基隆市稅捐稽徵局（原基隆市稅捐稽徵處）於88年8 月12日
    以88基稅法字第23881 號處分書，核定原告應補繳營業稅74
    ,571元，應處罰鍰223,700 元，並於處分書註明各項違章因
    屬同一事件之牽連，應擇一從重按第2 項核處223,700 元。
    惟被告未遵循該處分書意旨，另以逾限繳日加徵滯納金11,1
    85元，及逾滯納期加徵利息19,835元，包括應補稅額74,571
    元，共計105,591 元，參與分配並全額受償。原告曾向宜蘭
    行政執行處異議，惟該處回文請原告自向法院提起訴訟。
  (二)按稅捐稽徵法之規定，所有稅金最高加徵至15% （74,571元
    ×15% ＝11,185元），然被告卻額外加徵稅法規定以外之利
    息19,835元，並經參與分配而受償。原告因不諳分配表，於
    98年6 月22日去函向被告詢問，經被告以98年6 月25日北區
    國稅基市三字第0981009817號函復，始知系爭105,591 元係
    加計19,835元後之金額。
  (三)被告未遵循該處分書所載行為罰與漏稅罰擇一從重核處，逾
    收稅款，故系爭分配款理應返還原告等情。
  (四)聲明求為判決：請求判令被告返還逾收之營業稅105,591 元
    及自97年11月10日起至清償日止，按週年利率5%計算之利息
    ；訴訟費用由被告負擔。
三、被告抗辯則以：
  (一)原告於81年間，未依法辦理營業登記，逃漏營業稅74,571元
    ，並按所漏稅額裁處3 倍之罰鍰即223,700 元，經申請復查
    、訴願、行政訴訟未獲變更，嗣原告提起上訴亦經最高行政
    法院裁定駁回，業於93年10月28日確定，先予陳明。
  (二)查原告未依法辦理營業登記，依加值型及非加值型營業稅法
    （下稱營業稅法）第43條核定應納之營業稅74,571元，按同
    法第45條規定裁處行為罰3,000 元，再按同法第51條規定，
    除追繳稅款外，按所漏稅額裁處3 倍罰鍰223,700 元，因屬
    同一事件之牽連，乃擇一從重核處漏稅罰223,700 元（行為
    罰3,000 元為輕），原告所訴，顯然有誤。
  (三)按「納稅義務人，逾期繳納稅款或滯報金、怠報金者，應自
    繳納期限屆滿之次日起，每逾2 日按滯納之金額加徵百分之
    1 滯納金；逾30日仍未繳納者，除移送法院強制執行外，並
    得停止其營業。前項應納之稅款或滯報金、怠報金，應自滯
    納期限屆滿之次日起，至納稅義務人自動繳納或法院強制執
    行徵收繳納之日止，就其應納稅款、滯報金、怠報金及滯納
    金，依當地銀行業通行之1 年期定期存款利率，按日計算利
    息，一併徵收。」為營業稅法第50條所明定，被告依法開徵
    稅款，復依稅捐稽徵法第39條及行政執行法第11條規定，移
    送宜蘭行政執行處執行，依法受分配執行款，揆諸首揭規定
    ，並無不當。原告訴請返還，顯無理由。另原告截至99年2
    月25日仍有欠稅407,862 元移送執行尚未繳清，併予敘明。
  (四)綜上所述，本件營業稅分配受償金額並無違誤，原告所訴均
    無可採。
  (五)聲明求為判決：駁回原告之訴；訴訟費用由原告負擔。
五、兩造之爭點為被告以原告逾期繳納稅款加徵滯納金及滯納利
    息，是否適法有據；原告主張被告有逾收105,591 元情事，
    請求返還該款及利息是否有理由。
六、經查：
  (一)按「納稅義務人，逾期繳納稅款或滯報金、怠報金者，應自
    繳納期限屆滿之次日起，每逾2 日按滯納之金額加徵百分之
    1 滯納金；逾30日仍未繳納者，除移送法院強制執行外，並
    得停止其營業。前項應納之稅款或滯報金、怠報金，應自滯
    納期限屆滿之次日起，至納稅義務人自動繳納或法院強制執
    行徵收繳納之日止，就其應納稅款、滯報金、怠報金及滯納
    金，依當地銀行業通行之1 年期定期存款利率，按日計算利
    息，一併徵收。」營業稅法第50條定有明文。次按「納稅義
    務人應納稅捐，於繳納期間屆滿30日後仍未繳納者，由稅捐
    稽徵機關移送法院強制執行。……。」稅捐稽徵法第39條定
    有明文。再按「義務人依法令或本於法令之行政處分或法院
    之裁定，負有公法上金錢給付義務，有下列情形之一，逾期
    不履行，經主管機關移送者，由行政執行處就義務人之財產
    執行之：……。」行政執行法第11條亦定有明文。
  (二)本件原告於81年間，未依法辦理營業登記，即於81年7 、8
    月間承作基隆市○○路457 號房屋廚房衛浴等增建工程，工
    程費收入1,566,000 元，原告未依法報繳銷售額及稅額，逃
    漏營業稅74,571元，經基隆市稅捐稽徵處（現改制為基隆市
    稅捐稽徵局）查獲，核定補徵稅額74,571元，並按所漏稅額
    處3 倍之罰鍰計223,700 元。原告不服，經申請復查、訴願
    、行政訴訟未獲變更，嗣原告提起上訴亦經最高行政法院裁
    定駁回而告確定，嗣因原告滯欠系爭已確定之81年度營業稅
   （ 含滯納金及滯納利息），經被告以上級機關即臺灣省北區
    國稅局名義依稅捐稽徵法第39條及行政執行法第11條規定，
    移送宜蘭行政執行處執行並獲全額受償等情，為兩造所不爭
    ，復經本院調閱本院89年度訴字第1765號案卷查明屬實，且
    有本院89年度訴字第1765號判決、最高行政法院91年度裁字
    第1535號裁定、徵銷明細檔查詢畫面、宜蘭行政執行處執清
    償所得分配表等件附本院卷可按，自堪信為真正。
  (三)按「營業人有左列情形之一者，主管稽徵機關得依照查得之
    資料，核定其銷售額及應納稅額並補徵之：……。三未辦妥
    營業登記，即行開始營業，或已申請歇業仍繼續營業，而未
    依規定申報銷售額者。……。」、「營業人未依規定申請營
    業登記者，除通知限期補辦外，處1 千元以上1 萬元以下罰
    鍰；…。」、「納稅義務人，有左列情形之一者，除追繳稅
    款外，按所漏稅額處1 倍至10倍罰鍰，並得停止其營業：一
    未依規定申請營業登記而營業者。……。」營業稅法第43條
    、第45條及第51條分別定有明文。查本件原告未依法辦理營
    業登記，基隆市稅捐稽徵局依營業稅第43條核定應納之營業
    稅74,571元，並依同法第45條規定裁處行為罰3,000 元，再
    依同法第51條規定，按所漏稅額裁處3 倍罰鍰223,700 元，
    因行為罰及漏稅罰屬同一事件之牽連，基隆市稅捐稽徵局擇
    一從重核處漏稅罰223,700 元，揆諸上揭規定，並無違誤。
    則原告依上應納之營業稅為74,571元及應繳納罰鍰為223,70
    0 元至明。
  (四)又查因原告有逾期繳納上揭營業稅74,571元之情形，被告依
    營業稅法第50條規定，核計原告另應加徵滯納金11,185元及
    滯納利息19,835元，是被告就原告上揭應納營業稅暨滯納金
    及滯納利息合計為105,591 元，被告係依法核定原告上揭應
    繳納款項，經移送宜蘭行政執行處執行並獲全額受償，並無
    不合。原告主張該處分書已擇一從重處罰，被告不應再向原
    告收取系爭分配款105,591 元，理應返還原告云云，核屬無
    據，不足採信。至原告主張被告額外加徵稅法規定最高15 %
    以外之利息19,835元，係違法行使權利云云，核係其主觀見
    解，委無可採。
  (五)綜上所述，原告起訴論旨，並非可採。被告以原告逾期繳納
    系爭稅款，據以核定加徵滯納金及滯納利息並移送強制執行
    ，係屬依法為之，並無違誤，核無逾收情事。原告仍執前詞
    及個人主觀之見解，訴請如聲明所示，為無理由，應予駁回
    。
  (六)本件事證已臻明確，兩造其餘之主張及陳述，於判決結果不
    生影響，無庸一一論列，併予敘明。
六、據上論結，本件原告之訴為無理由，爰依行政訴訟法第233
    條第1 項、第98條第1 項前段，判決如主文。
中    華    民    國    99    年    5     月    31    日
                   臺北高等行政法院第四庭
                                   法  官  陳秀
上為正本係照原本作成。
本件以訴訟事件所涉及之法律見解具有原則性者為限，始得於本
判決送達後20日內向本院提出上訴狀並表明上訴理由，如已於本
判決宣示後送達前提起上訴者，應於判決送達後20日內補具上訴
理由（均按他造人數附繕本），且經最高行政法院許可後方得上
訴。
中    華    民    國    99    年     5    月   31     日
                                   書記官  楊子鋒

司法院資訊處製作；財團法人民間司法改革基金會備份。
